【裁判字號】    99,易,18
【裁判日期】    990204
【裁判案由】    傷害
【裁判全文】
臺灣高雄地方法院刑事判決                99年度易字第18號
公  訴  人  臺灣高雄地方法院檢察署檢察官
被      告  戊○○
（法扶）選任辯護人  郭家駿律師
上列被告因傷害案件，經檢察官提起公訴（98年度調偵字第1263
號），本院判決如下：
    主  文
戊○○無罪。
    理  由
一、公訴意旨略以：戊○○於民國98年4 月17日下午17時10 分
    許，在高雄縣鳳山市○○路189 號其所經營之「彩虹卡拉OK
    店」門前，因與該店前股東甲○○就取回私人物品乙事起爭
    執，進而發生肢體衝突。戊○○竟基於傷害他人身體之犯意
    ，出手毆打甲○○，造成甲○○受有頭部外傷併腦震盪、鼻
    樑挫擦傷、左肩胛部挫傷12 X 4CM、右膝挫傷3 X 2CM 紅腫
    等傷害。因認被告戊○○涉犯刑法第277 條第1 項之傷害罪
    嫌。
二、按犯罪事實應依證據認定之，無證據不得認定犯罪事實；又
    不能證明被告犯罪者，應諭知無罪之判決；刑事訴訟法第
    154 條第2 項、第301 條第1 項分別定有明文。又按刑事訴
    訟法上所謂認定犯罪事實之證據，係指足以認定被告確有犯
    罪行為之積極證據而言，如未能發現相當證據或證據不足以
    證明，自不能以推測或擬制之方法，以為裁判基礎，最高法
    院29年上字第3105號及40年台上字第86號分別著有判例可資
    參照。而認定不利於被告之事實，須依積極證據，茍積極證
    據不足為不利被告之認定時，即應為有利於被告之認定，更
    不必有何有利之證據；又認定犯罪事實所憑之證據，雖不以
    直接證據為限，間接證據亦包括在內，然而無論直接證據或
    間接證據，其為訴訟上之證明，須於通常一般之人均不致有
    所懷疑，而得確信其為真實之程度者，始得據為有罪之認定
    ，倘其證明尚未達到此一程度，而有合理之懷疑存在而無從
    使事實審法院得有罪之確信時，即應由法院為諭知被告無罪
    之判決，且告訴人之告訴，係以使被告受刑事訴追為目的，
    是其陳述是否與事實相符，仍應調查其他證據以資審認，最
    高法院亦分別著有30年上字第816 號、76年台上字第4986
    號、52年台上字第1300號判例可資參照。
三、公訴人認被告戊○○涉有上開罪嫌，無非係以被告戊○○於
    警詢中之陳述、告訴人甲○○於偵查中之指訴、同案被告己○○於偵查中之證述、證人乙○○於偵查中之證述、證人丙○○於另案98年度偵字第19760 號案件中之證述、大東醫院
    診斷證明書等，為其主要論據。
四、訊據被告戊○○堅決否認有上開犯行，辯稱：並未動手毆打
    甲○○，甲○○身上的傷是其自己跌倒造成等語。經查：
  (一)告訴人甲○○所受頭部外傷併腦震盪、鼻樑挫擦傷、右膝挫
    傷3 X 2CM 紅腫等傷害部分：告訴人即證人甲○○於本院審
    理時證稱：伊為至「彩虹卡拉OK店」內取回私人物品乙事與
    被告起爭執，而開始互相拉扯頭髮，一直拉扯到該店門外，
    其後，即有人將伊2 人拉開，但被告竟自「彩虹卡拉OK店」
    內取出球棒，至該店外毆打伊之肩膀，嗣又因案外人己○○
    自被告手上取走該球棒拿，欲追打案外人乙○○時，伊為阻
    止己○○而跌倒在地，伊可以確定伊左肩胛部挫傷12 X 4CM
    係被告持球棒打伊2 下所造成，至於其他頭部外傷併腦震盪
    、鼻樑挫擦傷、右膝挫傷3 X 2CM 紅腫部位之傷害是否為阻
    止己○○時跌倒所造成，伊不能確定等語（見本院易字卷第
    21頁正面至第23頁正面），可見告訴人甲○○尚不能明確指
    述其所受之其他頭部外傷併腦震盪、鼻樑挫擦傷、右膝挫傷
    3X 2CM紅腫部位等傷害，從何而來，自不能遽認被告有何傷
    害行為造成告訴人甲○○上開部位受傷。再者，參以當時在
    場之告訴人王玉令之同居人即證人乙○○於本院審理時亦證
    述：被告與甲○○互相拉扯時，甲○○尚未受傷，其後，己○○追打伊，伊逃跑回頭看時，甲○○已跌倒在地頭部流血
    ，伊不能確定甲○○之頭部外傷併腦震盪、鼻樑挫擦傷、右
    膝挫傷3 X 2CM 紅腫是如何造成等語（見本院易字卷第24頁
    正面至第25頁正面），益足佐證告訴人甲○○確有跌倒在地
    之事實。且依一般經驗法則，告訴人甲○○上開頭部外傷併
    腦震盪、鼻樑挫擦傷、右膝挫傷3 X 2CM 紅腫等傷害，應是
    跌倒後所造成；況告訴人甲○○跌倒之原因係與案外人己○○有關，而與被告毫無關係。是公訴意旨謂：被告出手毆打
    甲○○，造成甲○○受有頭部外傷併腦震盪、鼻樑挫擦傷、
    右膝挫傷3 X2CM紅腫等傷害云云，容與事實有違。
  (二)告訴人甲○○所受左肩胛部挫傷12 X 4CM傷害部分：
  1.告訴人即證人甲○○雖於本院審理時證稱：伊為至「彩虹卡
    拉OK店」內取回私人物品乙事與被告起爭執，而開始互相拉
    扯頭髮，一直拉扯到該店門外，其後，即有人將伊2 人拉開
    ，但被告竟自「彩虹卡拉OK店」內取出球棒，至該「店外」
    毆打伊之肩膀，伊可以確定伊左肩胛部挫傷12 X 4CM係被告
    持球棒打伊2 下所造成等語（見本院易字卷第21頁正面至第
    23 頁 正面）；證人乙○○雖於本院審理時證述：被告與甲○○互相拉扯時，甲○○尚未受傷，伊僅有看到被告持球棒
    打甲○○之頭或肩膀，其後因己○○追打伊，伊逃跑回頭看
    時，甲○○已跌倒在地頭部流血，不能確定甲○○之頭部外
    傷併腦震盪、鼻樑挫擦傷、右膝挫傷3 X 2CM 紅腫是如何造
    成等語（見本院易字卷第24頁正面至第25頁正面），然證人
    甲○○為告訴人、證人乙○○為告訴人甲○○之同居人，其
    證詞是否可信，自應參酌其他證據。
  2.依當時在場之證人丙○○於本院審理時證稱：伊先到「彩虹
    卡拉OK店」門口後，看到甲○○尾隨被告走來，並打被告之
    臉，其2 人即開始拉扯頭髮，伊勸架並將其2 人拉開後，被
    告即開門進去店內，甲○○、己○○均有進入該店內，但伊
    在該店外，並不清楚店內情況，嗣伊所見店外之情況係甲○○欲阻止持球棒之己○○追打乙○○而跌倒致臉部受傷，當
    時被告係在店內，並無至店外，亦無持球棒在店外打甲○○
    等語（見本院易字卷第25頁背面至第26頁背面）；證人己○○於本院審理時證稱：伊到「彩虹卡拉OK店」時，先看見被
    告與甲○○2 人互相拉扯後被拉開，其後，被告與甲○○進
    入店內又發生第二次衝突，伊在店外聽到，即進入店內，看
    到店內之情形係甲○○拿酒瓶、被告拿球棒，伊即阻止2 人
    ，並將被告手上球棒取走，伊因氣憤乙○○不勸架，即自店
    內持該球棒至該店外追乙○○，而甲○○在跑過來之時自己
    跌倒臉受傷流血，伊並未看到被告持球棒打甲○○等語（見
    本院易字卷第27頁正、背面）；證人乙○○於本院審理時證
    述：被告與甲○○互相拉扯時，甲○○尚未受傷等語（見本
    院易字卷第24頁正面）。並參以證人丙○○、己○○與本案
    之被告、告訴人雙方較無利害關係，且於本院具結擔保其證
    述真實，均係在負擔偽證罪之心理壓力下，當無捏造事實自
    陷偽證風險之可能；及證人乙○○與告訴人甲○○為同居人
    ，其證述告訴人甲○○「未」受傷之情形，亦堪採信。可見
    當時之情況係：丙○○先到「彩虹卡拉OK店」門口，甲○○
    則尾隨被告走到該店門口，出手毆打被告之臉，其2 人開始
    拉扯頭髮，經旁人勸架並將其2 人拉開，甲○○此時尚未受
    有任何傷害，其後，被告開門進入店內，甲○○亦隨被告進
    入店內，2 人發生口角後，甲○○、被告2 人分持酒瓶、球
    棒對峙，此時，己○○進入該店內阻止，甲○○及被告2 人
    乃未發生肢體衝突，己○○取走被告手上之球棒後，即跑出
    店外欲追打乙○○，甲○○見狀立即隨己○○跑出店外，被
    告則仍在店內，嗣甲○○因追己○○而跌倒受傷。
  3.被告雖有持球棒與告訴人甲○○持酒瓶對峙，但該次因己○○之介入，其2 人並未發生任何肢體衝突。且被告所持之球
    棒在「彩虹卡拉OK店」「店內」即被己○○取走。又甲○○
    追己○○至「店外」時，被告仍待在「店內」。則被告顯無
    可能在「店外」持球棒毆打告訴人甲○○，致其受有左肩胛
    部挫傷12 X 4CM之傷害。是告訴人甲○○、證人乙○○上開
    證述，即非可採。況且，告訴人甲○○當日確有跌倒在地之
    事實，依一般經驗法則，告訴人甲○○上開左肩胛部挫傷12
    X 4CM 之傷害，並非全無其跌倒時所造成之可能，而告訴人
    甲○○跌倒之原因係與案外人己○○有關，而與被告無關。
    是公訴意旨謂：被告出手毆打甲○○，造成甲○○受有左肩
    胛部挫傷12 X 4CM之傷害云云，亦非有據。
  (三)此外，復查無其他證據足使本院形成被告有上開傷害犯行之
    確信，揆諸上揭法條及判例意旨，自難遽以刑法第277 條之
    傷害罪相繩。
五、綜上所述，本件不能證明被告犯罪，依法應為被告無罪之判
    決。
據上論斷，應依刑事訴訟法第301 條第1 項前段，判決如主文。
本案經檢察官丁○○到庭執行職務。
中    華    民    國    99    年    2     月    4     日
                  刑事第二庭    法  官  施盈志
以上正本證明與原本無異。
如不服本判決應於收受送達後10日內向本院提出上訴書狀，並應
敘述具體理由；如未敘述上訴理由者，應於上訴期間屆滿後20日
內向本院補提理由書（均須按他造當事人之人數附繕本）「切勿
逕送上級法院」。
中    華    民    國    99    年    2     月    4     日
                                書記官  林雅婷

司法院資訊處製作；財團法人民間司法改革基金會備份。
